臺灣士林地方法院刑事判決　　　　　　　 95年度訴字第227號
公　訴　人　臺灣士林地方法院檢察署檢察官
被　　　告　甲○○
選任辯護人　邵良正律師
上列被告因違反著作權法案件，經檢察官提起公訴（94年度偵字
第4344號、第4345號、第11964 號），被告於本院審理時為有罪
之陳述，經本院合議庭裁定由受命法官獨任進行簡式審判程序，
並判決如下：
    主  文
胡紹偉連續明知係侵害著作財產權之光碟重製物而散佈，處有期
徒刑壹年，減為有期徒刑陸月，如易科罰金，以銀元佰元即新
臺幣玖佰元折算壹日。扣案如附表所示之盜版光碟共計貳佰零伍
片及盜版卡匣共計拾壹個及桌上型電腦壹組（含主機、鍵盤、滑
鼠）、目錄5 本均沒收。
    事實及理由
一、本件犯罪事實及證據，除均引用檢察官起訴書（如附件）之
    記載外，就犯罪事實(三)第六行後段更正為：「自民國93年12
    月25日起」。另就證據部分補充：上揭犯罪事實，業據被告
    甲○○於本院訊問時坦承不諱（見本院卷第175 至第183 頁
    ），復有起訴書所列舉之各項證據在卷可佐，足見被告自白
    與事實相符，堪予採信，是本件事證明確，被告犯行洵堪認
    定，應依法論科。
二、被告行為後，刑法業於94年2 月2 日修正公布，並於95 年7
    月1 日施行，參酌最高法院95年5 月23日刑事庭第8 次會議
    決議，修正後刑法第2 條第1 項之規定，係規範行為後法律
    變更所生新舊法律比較適用之準據法，於刑法施行後，應適
    用修正後刑法第2 條第1 項之規定，為「從舊從輕」之比較
    。另於比較時應就罪刑有關之共犯、未遂犯、想像競合犯、
    牽連犯、連續犯、結合犯，以及累犯加重、自首減輕暨其他
    法定加減原因（如身分加減）與加減比例等一切情形，本於
    統一性及整體性原則，綜其全部罪刑之結果而為比較，茲就
    比較情形分述如下：
    (一)修正後刑法第56條連續犯之規定業經刪除，則被告之犯行
      ，因行為後新法業已刪除連續犯之規定，此刪除雖非犯罪
      構成要件之變更，但顯已影響行為人刑罰之法律效果，自
      屬法律有變更，依新法第2 條第1 項規定，比較新舊法結
      果，仍應適用較有利於被告之行為時法律即修正前刑法論
      以連續犯。
    (二)修正前刑法第55條規定：「一行為而觸犯數罪名，或犯一
      罪而其方法或結果之行為犯他罪名者，從一重處斷」；修
      正後第55條規定：「一行為而觸犯數罪名者，從一重處斷
      。但不得科以較輕罪名所定最輕本刑以下之刑」，惟修正
      後第55條但書係科刑之限制，為法理之明文化，非屬法律
      之變更，最高法院95年5 月23日95年第8 次刑事庭會議決
      議參照，自不生新舊法比較之問題，應逕適用修正後之規
      定，無須比較適用，先予敘明。
    (三)綜合上述各條文修正前、後之比較，揆諸前揭最高法院決
      議及修正後刑法第2 條第1 項規定之「從舊從輕」原則，
      修正後之規定並非較有利於被告，依修正後刑法第2 條第
      1 項前段規定，應適用行為時即修正前之刑法連續犯相關
      規定。
三、核被告所為，係犯著作權法第91條之1 第3 項、第2 項之明
    知係侵害著作財產權之光碟重製物而散布罪、商標法第82條
    之販賣仿冒商標商品罪。其意圖散佈而公開陳列侵害著作財
    產權之光碟重製物之行為，為其散佈行為所吸收，不另論罪
    。又被告先後多次販賣盜版光碟、卡匣之犯行，時間緊接，
    犯罪構成要件相同，顯係基於概括犯意為之，為連續犯，應
    依修正前刑法第56條之規定論以一罪，並加重其刑。被告所
    犯前開二罪，係一行為所觸犯，為想像競合犯，應從一重之
    連續明知係侵害著作財產權之光碟重製物而散布罪論處。起
    訴書雖認被告違反著作權部分係涉犯著作權法第94條第1 項
    之罪，惟此部份業經蒞庭檢察官於本院96年9 月27日審理時
    當庭更正起訴法條為著作權法第91條之1 第3 項、第2 項之
    罪，本於檢察一體原則，應以蒞庭檢察官到庭更正後之所犯
    法條為起訴意旨所認應適用之法條，是本院亦無庸再行變更
    起訴法條，附此敘明。爰審酌被告販賣侵害他人著作權之商
    品，欠缺保護智慧財產權之概念，犯後坦承犯行，態度良好
    ，銷售之盜版光碟之時間甚短，販賣之數量非鉅，亦與著作
    權人光榮公司達成和解，暨其犯罪之動機、目的、所生危害
    等一切情狀，量處如主文所示之刑。又被告犯罪時間均在96
    年4 月24日以前，亦無其他不合中華民國96年罪犯減刑所定
    不得減刑之情形，爰依中華民國96年罪犯減刑條例第2 條第
    1 項第3 款、第7 條規定，減其宣告刑二分之一，即減為有
    期徒刑6 月，並依據中華民國96年罪犯減刑條例第9 條之規
    定諭知易科罰金之折算標準。而有關易科罰金之折算標準，
    修正前刑法第41條第1 項前段規定「犯最重本刑為5 年以下
    有期徒刑以下之刑之罪，而受6 個月以下有期徒刑或拘役之
    宣告，因身體、教育、職業、家庭之關係或其他正當事由，
    執行顯有困難者，得以1 元以上3 元以下折算1 日，易科罰
    金」，又被告行為時之易科罰金折算標準，修正前罰金罰鍰
    提高標準條例第2 條（現已刪除）規定，就其原定數額提高
    為100 倍折算1 日，則本件被告行為時之易科罰金折算標準
    ，最高以銀元300 元折算1 日，經折算為新臺幣幣值後，為
    以新臺幣900 元折算為1 日。而修正後刑法第41條第1 項前
    段規定「犯最重本刑為5 年以下有期徒刑以下之刑之罪，而
    受6 個月以下有期徒刑或拘役之宣告者，得以新臺幣1,000
    元、2,000 元或3,000 元折算1 日，易科罰金」，比較修正
    前後之易科罰金折算標準，以修正前之規定較有利於被告，
    本院爰依修正前刑法第41條第1 項前段之規定，諭知減刑後
    易科罰金之折算標準。
四、扣案如附表所示盜版光碟共計205 片、盜版卡匣共計11個及
    桌上型電腦1 組（含主機、鍵盤、滑鼠）、目錄5 本等物，
    均係被告所有，且供犯著作權法第91條第3 項、第2 項之罪
    所用之物，此經被告供承在卷，均應依著作權法第98條規定
    宣告沒收。
五、據上論斷，依刑事訴訟法第299 條第1 項前段、第273 條之
    1 第1 項、第310 條之2 、第454 條第2 項，著作權法第91
    條之1 第2 項、第3 項、第98條前段，商標法第82條，刑法
    第2 條第1 項前段、第11條、第55條、修正前刑法第56條、
    第41條第1 項前段，刑法施行法第1 條之1 ，修正前罰金罰
    鍰提高標準條例第2 條，現行法規所定貨幣單位折算新臺幣
    條例第2 條，中華民國96年罪犯減刑條例第2條 第1 項第3
    款、第7 條、第9 條，判決如主文。
六、本案經檢察官吳維雅到庭執行職務。
七、檢察官及被告如不服本判決，得自收受送達之日起10日內，
    向本院提起上訴。
中　　華　　民　　國　　96　　年　　12　　月　　6 　　日
　　　　　　　　　    刑事第四庭法　官　高雅敏
以上正本證明與原本無異。
　　　　　　　　　　　　　　　　書記官　田瑾俐
中　　華　　民　　國　　96　　年　　12　　月　　27　　日
附錄：論罪科刑法條全文
著作權法第91條之1第3項、第2項：
明知係侵害著作財產權之重製物而散佈或意圖散佈而公開陳列或
持有者，處3 年以下有期徒刑，得併科新臺幣7萬元以上75 萬元
以下罰金。
犯前項之罪，其重製物為光碟者，處 6 月以上 3 年以下有期徒
刑，得併科新臺幣20萬元以上2 百萬元以下罰金。但違反第87條
第4款規定輸入之光碟，不在此限。
商標法第82條
明知為前條商品而販賣、意圖販賣而陳列、輸出或輸入者，處一
年以下有期徒刑、拘役或科或併科新臺幣5 萬元以下罰金。
